【裁判字號】    97,交聲,2856
【裁判日期】    980123
【裁判案由】    違反道路交通管理處罰條例聲明異議
【裁判全文】
臺灣臺北地方法院交通事件裁定        97年度交聲字第2856號
原處分機關  交通部公路總局臺北區監理所
異  議  人
即受處分人  乙○○
上列異議人即受處分人因違反道路交通管理處罰條例案件，對於
臺北市交通事件裁決所於中華民國九十七年十月九日所為之處分
（原處分案號：北監自裁字第裁四○—Ｃ00000000號）
聲明異議，本院裁定如下：
    主  文
異議駁回。
    理  由
一、按汽車號牌每車兩面，其懸掛位置，除原設有固定位置外，
    應正面懸掛於車輛前後端之明顯適當位置，道路交通安全規
    則第十一條第一項第一款定有明文；汽車已領有號牌而未懸
    掛或不依指定位置懸掛者，處汽車所有人新臺幣（下同）三
    千六百元以上一萬零八百元以下罰鍰，並禁止其行駛，道路
    交通管理處罰條例第十二條第一項第七款、第二項亦有明文
    規定。而汽車駕駛人，已領有號牌而未懸掛或不依指定位置
    懸掛者，依違反道路交通管理事件統一裁罰基準及處理細則
    第四十四條第一項及違反道路交通管理事件統一裁罰基準表
    （下稱基準表）之規定，尚須依行為人有無在應到案日期前
    到案之因素決定應對行為人所處罰鍰之數額。是如受處分人
    已領有號牌而不依指定位置懸掛為警舉發，於舉發通知單上
    所載之應到案日期前到案聽候裁決，經處罰機關調查後仍認
    定其有上開違規行為者，依違反道路交通管理事件統一裁罰
    基準及處理細則第四十四條第一項及基準表之規定，應對該
    汽車所有人處以五千四百元之罰鍰，並禁止其行駛、牌照吊
    銷。
二、本件異議人即受處分人乙○○所有車牌號碼七一○○─ＤＰ
    號自用一般小貨車，於民國九十七年八月一日下午三時二十
    分許，由其所雇用之司機饒瑞隆駕駛，行經板橋市○○路○
    段時，因後牌號未依指定位置懸掛而行駛於公路，經臺北縣
    政府警察局板橋分局交通分隊警員甲○○攔停，並以受處分
    人所有之前揭車輛有「號牌未依規定懸掛」之違規事實，依
    道路交通管理處罰條例第十二條第一項第七款之規定而掣單
    舉發。嗣受處分人於舉發通知單上所載之應到案日期即九十
    七年八月十六日前向原處分機關提出申訴，經原處分機關函
    請舉發單位調查結果，認受處分人係有「號牌不依指定位置
    懸掛」之違規行為，原處分機關乃於九十七年十月九日，依
    道路交通管理處罰條例第十二條第一項第七款及第二項、違
    反道路交通管理事件統一裁罰基準及處理細則第四十一條、
    第四十三條及違反道路交通管理事件統一裁罰基準表之規定
    ，裁處受處分人新臺幣五千四百元罰鍰並吊銷該車牌照。
三、訊據受處分人固不否認其所有之前開車輛，於前述時間行經
    上開路段，惟以：該貨車車牌架材質較單薄，僅由薄薄鐵片
    支撐，因此倒車或碰撞時會造成反折進去之情況，絕非未懸
    掛車牌；且伊僅係送貨司機，送貨都來不及了，不可能把車
    牌拆了再送貨，若伊係蓄意不掛車牌，則為何不撕去車體上
    斗大車牌號碼貼紙；又若車牌拆卸，螺絲應有清晰拆卸痕跡
    ，絕非是污黑的云云。
四、經查：
（一）本件受處分人所有之上開車輛於前揭時間，行經前開路段
      時，號牌有不依指定位置懸掛之違規事實，有臺北縣政府
      警察局板橋分局九十七年九月十六日北縣警板交裁字第○
      九七○○三九二三二號函及卷附採證照片一幀附卷可參。
      而受處分人雖以其所駕車輛之號牌因僅由薄薄鐵片支撐，
      或許因倒車或碰撞時會造成反折進去，絕非蓄意不掛車牌
      等情詞置辯。惟查，證人即本案掣單舉發受處分人前開違
      規行為之臺北現縣政府警察局板橋分局交通分隊警員甲○
      ○於本院九十七年十一月十四日調查期日中到庭結證稱：
      當時伊執行巡邏勤務，看到貼有七一○○—ＤＰ號車牌貼
      紙之車輛沒有懸掛車牌，伊即攔查，而當時司機饒先生說
      他也不知道為何沒車牌，伊即當場舉發並拍照等語；又證
      人即當日駕駛前揭車輛之司機饒瑞隆於本院前開調查期日
      中亦到庭證稱：因舉發時伊下車查看，那個角度真的是看
      不到，伊當時以為是開車途中掉落遺失而說沒看到，並非
      蓄意不懸掛；伊係事後回公司始發現車牌有在原來位置，
      可能撞到東西，所以整個往內凹陷，已經呈現與路面平行
      之狀態，而當日車子並無撞到等情明確。又由上揭採證照
      片所示，自車輛後方而由一般正常高度觀之，確實無法看
      見該車號牌，而由卷附從另一角度拍攝而有該號牌之照片
      觀之，該號牌正面已幾近與路面平行，而與正常車牌懸掛
      方式應與地面呈垂直狀態迥然相異，是縱使受處分人前開
      其並非未懸掛車牌之辯解為可採，然因其所懸掛號牌之呈
      現方式，已然違反前揭懸掛號牌位置應正面懸掛於車輛前
      後端之明顯適當位置之規定，是受處分人所有前揭車輛之
      號牌確有不依指定位置懸掛之行為，應堪認定。
（二）次按前開道路交通安全規則第十一條第一項第一款之規範
      目的，乃在利於辨識車籍、特定車輛，直接牽涉交通稽查
      人員能否正確查核交通違規事項，亦間接影響交通秩序之
      維護及確保道路交通安全，亦即欲為辨識、特定車輛，悉
      依車輛號牌所示，而與車身是否另外貼有足以顯示車牌號
      碼之貼紙或噴漆無涉，因此，汽車號牌應正面懸掛於車輛
      前、後端之明顯適當位置。是以道路交通管理處罰條例設
      有前揭處罰規定，具有相當規制作用，用以警惕車輛所有
      人應隨時檢查車輛號牌懸掛情形。本件受處分人所有之上
      開自用小貨車，其後方號牌縱有懸掛，然因已往內凹陷而
      難以辨識其車號，顯悖於上述規範目的且與首揭規定之「
      明顯適當位置」不符。
（三）再者，違反行政法上義務之行為非出於故意或過失者，不
      予處罰，為九十五年二月五日施行之行政罰法第七條第一
      項所明白規定之責任條件，則於該法施行後，即應優先於
      司法院大法官釋字第二七五號解釋而為適用；而行政罰法
      中對故意及過失並未予以定義，原則上應採與刑法相同之
      解釋。又車輛駕駛人為維護行車安全，應於行車前檢查車
      輛狀況是否符合法令規定始得駕駛；而前開證人饒瑞隆於
      本院調查時，證稱前揭車輛可能撞到東西，所以整個往內
      凹陷，又當日車子並無撞到等語，前已述及，顯見上開自
      用小貨車之牌號往內凹陷情形，並非於本件舉發當日始突
      然發生，而係先前已有號牌未依指定位置懸掛之情事，足
      認受處分人對於其所有車輛之車況維護並未徹底，其違反
      行政法上義務之行為縱無故意，亦有過失甚明。準此，受
      處分人前開所辯，不足採信
（四）從而，本件事證明確，受處分人之違規行為堪以認定。
五、綜上所述，原處分機關認定受處分人有號牌不依指定位置懸
    掛之違規行為。從而原處分機關依道路交通管理處罰條例第
    十二條第一項第七款、第二項，違反道路交通管理事件統一
    裁罰基準及處理細則第四十一條、第四十三條、第六十七條
    暨違反道路交通管理事件統一裁罰基準表之規定，裁處受處
    分人罰鍰五千四百元並吊銷該車牌照，核無違誤，本件異議
    為無理由，自應予以駁回。
據上論斷，應依道路交通案件處理辦法第十九條，裁定如主文。
中    華    民    國  九十八  年    一    月  二十三  日
                  臺灣臺北地方法院交通法庭
                      法      官  雷淑雯
以上正本證明與原本無異。
如不服本裁定，應於裁定送達後五日內向本院提出抗告狀。
                      書  記  官  胡詩唯
中    華    民    國  九十八  年    一    月  二十三  日


司法院資訊處製作；財團法人民間司法改革基金會備份。
